臺灣臺南地方法院民事裁定
110年度消債清字第29號
聲  請  人 
即  債務人  魏華玉  

代  理  人  吳政遇律師(法扶律師)
上列債務人聲請消費者債務清理清算事件，本院裁定如下：
    主  文
債務人甲○○自民國110年6月30日下午5時起開始清算程序；並命
司法事務官進行本件清算程序。
    理  由
一、按債務人不能清償債務或有不能清償之虞，於法院裁定開始
    更生程序或許可和解或宣告破產前，得向法院聲請清算；債
    務人對於金融機構負債務者，在聲請清算前，應向最大債權
    金融機構請求協商債務清償方案，或向其住、居所地之法院
    或鄉、鎮、市、區調解委員會聲請債務清理之調解；債務人
    為前項請求或聲請，應以書面為之，並提出財產及收入狀況
    說明書、債權人及債務人清冊，及按債權人之人數提出繕本
    或影本；法院開始清算程序之裁定，應載明其年、月、日、
    時，並即時發生效力；法院裁定開始清算程序後，得命司法
    事務官進行清算程序，消費者債務清理條例（下稱消債條例
    ）第3條、第151條第1項、第2項、第80條、第83條第1項、
    第16條第1項前段分別定有明文。
二、聲請意旨以：聲請人即債務人原自營「愛麗絲兔服飾店」，
    販售韓系服裝，近因肺炎疫情影響無法至韓國購貨，生意一
    落千丈，已不堪虧損，致繳不出卡債，因而結束營業，停業
    前每月營業額未達新臺幣(下同)20萬元。債務人積欠金融機
    構債務總額約943,151元，為清理債務，前以書面向本院聲
    請消債者債務清理前置調解，最大債權金融機構臺灣中小企
    業銀行股份有限公司(下稱臺灣企銀)雖提供分180期、每月
    繳款5,359元之還款方案，惟債務人尚未覓得工作，預定將
    來就業可能月收入約28,000元，扣除自己每月必要生活費用
    15,965元、勞保費1,724元、健保費675元及女兒扶養費7,90
    0元，每月至多僅能清償3,000元，致調解不成立。債務人係
    一般消費者，並未從事營業，復未經法院裁定開始更生程序
    、許可和解或宣告破產，爰依消債條例提出本件清算之聲請
    等語。
三、經查：
　㈠債務人符合消債條例第2條規定之消費者：
　⒈按本條例所稱消費者，指五年內未從事營業活動或從事小規
    模營業活動之自然人；前項小規模營業指營業額平均每月20
    萬元以下者，消債條例第2條第1項、第2項定有明文。又消
    債條例第2條第1項所稱5年內從事小規模營業活動，係指自
    聲請更生或清算前1日回溯5年內，有反覆從事銷售貨物、提
    供勞務或其他相類行為，以獲取代價之社會活動，依其5年
    內營業總額除以實際經營月數之計算結果，其平均營業額為
    每月20萬元以下者而言，例如：平均月營業額未逾20萬元之
    計程車司機、小商販等即屬之（辦理消費者債務清理事件應
    行注意事項第1點參照）。本件債務人於110年4月20日向本
    院聲請清算，此有清算聲請狀之本院收狀戳章可稽（見本院
    卷第11頁），依上規定，本件應先查明債務人自110年4月20
    日起回溯5年期間內（即105年4月20日起至110年4月19日止
    ），其每月平均營業額是否在20萬元以下之小規模營業活動
    ，以判斷債務人有無合於消債條例第2條規定之適用對象。
　⒉依債務人所提出之財團法人金融聯合徵信中心查詢當事人綜
    合信用報告回覆書所示（見調解卷第25-30頁），債務人獨
    資經營愛麗絲兔服飾店，為該店之負責人，又愛麗絲兔服飾
    店係於103年8月25日設立，屬按營業稅特種稅額查定辦法課
    徵營業稅之小規模營業人，每月查定銷售額80,999元，申請
    核准自109年11月17日至110年11月16日停業乙情，有債務人
    提出之臺南市政府經濟發展局109年11月18日南市經工商字
    第1090045069號函、商業登記查詢資料在卷可稽(見本院卷
    第157-160頁、185頁)，並有財政部南區國稅局臺南分局110
    年4月27日南區國稅臺南銷售一字第1102065605號函附卷可
    憑(見本院卷第91頁)，堪認債務人雖於聲請清算前5年擔任
    愛麗絲兔服飾店之負責人，平均每月營業額低於20萬元，合
    於消債條例第2條第2項規定之從事小規模營業活動之自然人
    ，應視為一般消費者，先予敘明。
　㈡債務人在聲請本件清算聲請前，於110年3月10日依消債條例
    第151條之規定，向最大債權金融機構臺灣企銀聲請債務前
    置協商，經本院以110年度南司消債調字第135號受理後，臺
    灣企銀於110年4月12日調解期日陳報債務人現積欠臺灣企銀
    、國泰世華商業銀行股份有限公司(下稱國泰世華銀行)、台
    新國際商業銀行股份有限公司、中國信託商業銀行股份有限
    公司(下稱中國信託銀行)等金融機構無擔保或無優先權之本
    金及利息債務總額984,077元(含本金964,553元、利息19,52
    4元)，提供債務人「以債權額964,553元、分180期、年利率
    0％、月付5,359元」之還款方案，惟債務人以每月僅能負擔3
    ,000元為由，表示無法負擔，致調解不成立等情，業據債務
    人提出債權人清冊、債務人清冊、財團法人金融聯合徵信中
    心查詢當事人綜合信用報告回覆書及調解不成立證明書為證
    (見本院卷第17、19、21、105-114頁；調解卷第25-30頁)，
    且有臺灣企銀提出之前置調解金融機構無擔保債務還款分配
    表在卷可稽(見調解卷第73頁)，復經本院依職權調取本院11
    0年度南司消債調字第135號卷宗核閱無訛，是債務人提起本
    件清算聲請前，已踐行前置調解程序而調解不成立之事實，
    亦可認定。
　㈢債務人主張其原經營愛麗絲兔服飾店，於聲請清算前2年收入
    收入為48萬元，愛麗絲兔服飾店於109年11月17日停業後，
    目前尚未覓得工作，亦無領取社會津貼、年金或其他政府或
    機構之補助等情，業據其提出107年度及108年度綜合所得稅
    各類所得資料清單為憑(見調解卷第33、35頁)。本院審酌債
    務人自104年度起至108年度止，每年申報所得均為愛麗絲兔
    服飾店營利所得58,254元，此有本院依職權所調閱債務人10
    4年至108年稅務電子閘門財產所得調件明細表在卷可按（見
    本院卷第63-72頁)，佐以債務人自103年9月1日起迄今，勞
    保、健保之投保單位均為台南市商店售貨職業工會，其投保
    薪資為24,000元，此有債務人之勞健保投保資料附卷可憑(
    見本院卷第57-61、73頁)，核與債務人主張其預計將來每月
    收入28,000元等情，大致相符，應為真實可採信。
　㈣按債務人必要生活費用，以最近一年衛生福利部或直轄市政
    府所公告當地區每人每月最低生活費1.2倍定之，消債條例
    第64條之2第1項定有明文。債務人聲請更生或清算時所提財
    產及收入狀況說明書，其表明每月必要支出之數額，與消債
    條例第64條之2第1項、第2項規定之認定標準相符者，毋庸
    記載原因、種類及提出證明文件，亦為消債條例施行細則第
    21之1條第3項所明定。是以債務人戶籍地之臺南市政府公告
    110年度每人每月最低生活費13,304元之1.2倍計算，債務人
    每月必要生活費用即應以15,965元(計算式：13,304元×1.2
    倍≒15,965元，元以下4捨5入)為認定基準，債務人陳報其個
    人每月必要生活費用額為15,965元(見本院卷第23頁)，未逾
    上開生活費標準，依上開說明，應為可採。
　㈤按對於未成年子女之權利義務，除法律另有規定外，由父母
    共同行使或負擔之；父母之一方不能行使權利時，由他方行
    使之；父母不能共同負擔義務時，由有能力者負擔之，民法
    第1089第1項著有明文。又對於子女扶養費應依父母雙方之
    經濟能力分擔，法院應斟酌父母雙方之財產、收入、負債等
    情狀，酌定父母雙方應分擔之部分。經濟能力較高者，應分
    擔較高之子女扶養費，甚或全額由其負擔。法院應就債務人
    之財產及收入扣除其應分擔之子女扶養費後，據以認定其清
    償能力（司法院民事廳消費者債務清理條例法律問題研審小
    組100年消債條例法律問題臨時提案第5號意見參照）。經查
    ，債務人與前配偶陳恩聖之長女於97年2月8日出生，現年約
    13歲，此有債務人提出之戶籍謄本可稽(見本院卷第155頁)
    ，為未成年人，應認其長女有受債務人與陳恩聖共同扶養之
    必要，而其生活費標準，則依前開規定，應以臺南市政府公
    告之110年度臺南市每人每月最低生活費用13,304元之1.2倍
    即15,965元為限，且依法由債務人與陳恩聖共同負擔，是依
    此計算之結果，債務人每月支出其長女之扶養費用應以7,98
    3元為上限(計算式：15,965元÷2人＝7,983元)。雖債務人於1
    10年2月5日與陳恩聖離婚，協議由陳恩聖行使負擔長女之權
    利義務，然依陳恩聖108年度稅務電子閘門財產所得調件明
    細表顯示（見本院卷第165頁），其於該年度之申報所得為0
    元，名下財產只有汽車1輛，財產總額為0元，其經濟狀況並
    非優於債務人，則債務人主張其每月負擔長女扶養費7,900
    元（見本院卷第23頁），並未逾越債務人合理應負擔之比例
    ，堪予採計。
　㈥綜上各情，依債務人主張其於聲請本件更生時雖無收入，惟
    預計將來每月收入28,000元等情，於扣除其個人每月生活必
    要支出15,965元及未成年子女扶養費7,900元，僅餘4,131元
    ，已不足以清償最大債權銀行臺灣企銀提供債務人「以債權
    額964,553元、分180期、年利率0％、月付5,359元」之還款
    方案。此外，債務人陳報其名下除有2003年出廠之本田汽車
    1輛、國泰世華銀行臨安分行存款54元、郵局存款102元外，
    無其他財產，有其提出之全國財產稅總歸戶財產查詢清單、
    國泰世華銀行臨安分行存摺封面暨內頁、彰化銀行西台南分
    行帳務明細、永康二王郵局存摺封面暨內頁、中國信託銀行
    中台南分行存摺封面暨內頁、臺灣企銀仁德分行存摺封面暨
    內頁在卷可稽（見調解卷第31頁；本院卷第115-153頁）。
    是本院審酌債務人之財產、信用、勞力及生活費用支出等狀
    況，堪認債務人客觀上經濟狀況已有不能清償債務之虞，而
    有藉助清算制度調整其與債權人間之權利義務關係而重建其
    經濟生活之必要，自應許債務人得藉由清算程序清理債務。
四、綜上所述，依債務人收入、財產及必要生活支出等情形，確
    已達不能清償債務之虞，且其為從事營業額平均每月20萬元
    以下小規模營業活動之自然人，未曾從事營業，前曾向法院
    聲請債務清理之調解，但調解不成立，亦未經法院裁定開始
    更生、清算程序或宣告破產，有本院民事紀錄科查詢表在卷
    可憑（見本院卷第173-175頁），復無消債條例第6條第3項
    、第8條或第82條第2項規定應駁回清算聲請之事由存在，且
    債務人有向法國巴黎人壽投保團體重大疾病險、個人傷害險
    ，此有本院依職權調閱之債務人法務部高額壽險資訊連結作
    業可稽(見本院卷第85頁)，本院認債務人尚有保單價值準備
    金可充清算財團，應有清算實益，債務人聲請清算，核屬有
    據，爰裁定如主文所示。
中　　華　　民　　國　　110 　年　　6 　　月　　30　　日
                  消債法庭法  官　張桂美
以上正本係照原本作成。　　　　　　　　　
本裁定不得抗告。
本裁定已於110年6月30日下午5時公告。
中　　華　　民　　國　　110 　年　　6 　　月　　30　　日
                          書記官  蘇冠杰